臺灣臺北地方法院交通事件裁定　九十四年度交聲字第五四四號
原處分機關　臺北市交通事件裁決所
異　議　人
即受處分人　乙○○
上列異議人即受處分人因違反道路交通管理處罰條例案件，對於
臺北市交通事件裁決所中華民國九十四年五月三十一日所為之處
分（原處分案號：北市裁二字第裁二二—ＡＢＸ四一四四四七號
、北市裁二字第裁二二—ＡＢＸ四一四四四八號、北市裁二字第
裁二二—ＡＢＸ四一四四四九號），聲明異議，本院裁定如下：
    主  文
原處分均撤銷。
乙○○不罰。
    理  由
一、原處分意旨略以：異議人即受處分人乙○○所有車牌號碼Ｎ
    六七—七○六號重型機車，於民國九十三年三月十二日下午
    六時三分許，行經臺北市○○○路○段四十五號前，拒絕停
    車接受稽查而逃逸，不在規定車道行駛（臺北市○○○路至
    重慶南北路為禁行機車路段），駕駛人未依規定戴安全帽之
    違反處罰條例行為，經甲○○○○逕行舉發，嗣經受處分人
    於應到案日期十五日內向原處分機關即臺北市交通事件裁決
    所提出申訴，由原處分機關函請舉發單位調查結果，仍認受
    處分人有上開違規行為，原處分機關乃依道路交通管理處罰
    條例第六十條第一項、第四十五條第十三款（裁決書贅引第
    一項）、第三十一條第六項，違反道路交通事件統一裁罰基
    準及處理細則第四十三條、第四十四條、第六十一條，及違
    反道路交通管理事件統一裁罰基準表規定，於九十四年五月
    三十一日以北市裁二字第裁二二—ＡＢＸ四一四四四七號裁
    決書裁處罰鍰六千元，並記違規點數一點，以北市裁二字第
    裁二二—ＡＢＸ四一四四四八號裁決書裁處一千八百元，並
    記違規點數一點，以北市裁二字第裁二二—ＡＢＸ四一四四
    四九號裁決書裁處罰鍰五百元。
二、異議意旨略以：受處分人所有車牌號碼Ｎ六七—七○六號重
    型機車，平常停放家中，很少使用，亦未出借他人，受處分
    人上班地點在臺北縣新店市，平日搭公車上下班，九十三年
    三月十二日係下午五時五十三分打卡下班，並至臺北縣新店
    市○○路之松青超市購物，同日下午六時三分許，不可能出
    現在臺北市○○○路○段四十五號前，又受處分人之配偶黃
    基哲上班地點在臺北市大直，平日均開車行駛高速公路上下
    班，九十三年三月十二日下午六時三分許，亦不可能騎機車
    行經臺北市○○○路○段四十五號前，其二人均為三十多歲
    之人，果遇警攔檢亦不會逃逸，是否舉發員警當日未看清車
    號，盼能查明等語。
三、經查：受處分人否認其與配偶黃基哲於九十三年三月十二日
    下午六時三分許，騎乘其所有車牌號碼Ｎ六七—七○六號重
    型機車行經臺北市○○○路○段四十五號前，並提出打卡單
    、信用卡帳單各一份為證，並經證人即受處分人之配偶黃基
    哲到庭證述屬實。證人即舉發本案之員警李志豐於本院訊問
    時結證稱：九十三年三月十二日下午六時三分許，我身著警
    察制服在臺北市○○○路、公園路口執行交通執法，看見一
    男子未戴安全帽騎乘車牌號碼Ｎ六七—七○六號重型機車附
    載一女子，以時速四、五十公里之速度，沿臺北市○○○路
    東往西方向行駛，行經臺北市○○○路○段四十五號前，因
    該處係禁行機車路段，我就上前到車道攔查，以手勢攔停並
    鳴笛，駕駛人拒絕停車並騎車往臺北市○○○路往西方向逃
    逸，該機車之駕駛人及乘客均為高中生之年紀，不超過二十
    歲，在庭之受處分人及其配偶黃基哲並不是我當時看到之駕
    駛人及乘客等語（見本院九十四年六月二十四日訊問筆錄第
    三頁），核與受處分人所辯上情相符。足見本件舉發當時之
    實際駕駛人並非受處分人或其配偶，應堪認定。
四、按汽車駕駛人，駕駛汽車有違反本條例之行為，經交通勤務
    警察或依法令執行交通稽查任務人員制止時，不聽制止或拒
    絕停車接受稽查而逃逸者，除按各該條規定處罰外，處新臺
    幣（下同）三千元以上六千元以下罰鍰；汽車駕駛人，爭道
    行駛有機器腳踏車，不在規定車道行駛者，處六百元以上一
    千八百元以下罰鍰；機器腳踏車駕駛人或附載座人未依規定
    戴安全帽者，處駕駛人五百元罰鍰，道路交通管理處罰條例
    第六十條第一項、第四十五條第十三款、第三十一條第六項
    分別定有明文，揆諸前揭規定，顯見處罰之對象應係駕駛人
    。在逕行舉發之案件，裁罰機關固得以車輛所有人推定即為
    駕駛人，惟此項推定若經車輛所有人舉證證明其確非違規之
    駕駛人，自仍應以實際駕駛之人為裁罰對象，始為適法。再
    按同條例第八十五條第三項固規定：「本條例關於車輛駕駛
    人之處罰，如應歸責於車輛所有人者，處罰車輛所有人。」
    然上開條項所謂之「應歸責於車輛所有人」，係指對於實際
    駕車違規事由之行為，可直接歸責於車輛所有人者而言。本
    件逕行舉發案件車輛之車牌號碼縱或無誤，惟受處分人既已
    舉證證明其非上開違規行為之實際行為人，且原處分機關裁
    罰之法條依據復未引用同條例第八十五條第三項，違規事實
    欄亦僅記載：「違反處罰條例之行為，拒絕停車接受稽查而
    逃逸」、「機器腳踏車不在規定車道行駛」、「機器腳踏車
    駕駛人未依規定戴安全帽者」，並無任何歸責於本件異議人
    事由之說明，本院亦查無何積極證據可資認定受處分人具有
    可直接歸責之事由，故原處分機關依道路交通管理處罰條例
    第六十條第一項、第四十五條第十三款、第三十一條第六項
    ，逕以本件受處分人作為裁罰對象，於法自有未合，本院亦
    無從改依道路交通管理處罰條例第八十五條第三項、第六十
    條第一項、第四十五條第十三款、第三十一條第六項予以處
    罰。從而，原處分未予詳查，遽予裁罰，尚有未洽，本件異
    議為有理由，原處分應予撤銷，另諭知受處分人不罰。
五、依道路交通案件處理辦法第二十條，裁定如主文。
中　  華    民    國　九十四  年　  六    月　二十七　日
　　　　　　　　          臺灣臺北地方法院交通法庭
                              法      官  孫萍萍
以上正本證明與原本無異。
如不服本裁定，應於送達後五日內，向本院提出抗告狀。
                              書  記  官  陳弘文
中　  華    民    國　九十四  年　  六    月　二十七　日
